最高法院刑事判決　　　　　　　　　 111年度台上字第2345號
上　訴　人　沈冠良




選任辯護人　蘇清水律師
　　　　　　朱冠宣律師
　　　　　　王嘉豪律師
上列上訴人因妨害性自主案件，不服臺灣高等法院臺南分院中華
民國110年12月29日第二審判決（110年度侵上訴字第746 號，起
訴案號：臺灣嘉義地方檢察署109 年度偵字第1481號），提起上
訴，本院判決如下：
    主  文
上訴駁回。
    理  由
一、按刑事訴訟法第377 條規定，上訴於第三審法院，非以判決
    違背法令為理由，不得為之。是提起第三審上訴，應以原判
    決違背法令為理由，係屬法定要件。如果上訴理由書狀並未
    依據卷內訴訟資料，具體指摘原判決不適用何種法則或如何
    適用不當，或所指摘原判決違法情事，顯與法律規定得為第
    三審上訴理由之違法情形不相適合時，均應認其上訴為違背
    法律上之程式，予以駁回。
二、本件原判決綜合全案卷證資料，本於事實審法院之推理作用
    ，認定上訴人甲○○有如其犯罪事實欄所載之對本件被害人
    即代號BN000-A108079 號之女子（真實姓名及年籍均詳卷，
    下稱A 女）加重強制性交犯行，乃維持第一審論上訴人以刑
    法第222條第1項第4款之以藥劑強制性交罪，處有期徒刑7年
    6 月之判決，而駁回上訴人在第二審之上訴，已詳述其所憑
    證據及認定之理由，對於上訴人否認有以藥劑強制性交被害
    人及所持之辯解何以均不足以採信，亦依據卷內資料在理由
    內詳加指駁及說明，核其所為之論斷，俱有卷存證據資料可
    資覆按，從形式上觀察，原判決尚無足以影響其判決結果之
    違背法令情形存在。
三、上訴人上訴意旨略稱：㈠、原判決認定上訴人有施以藥劑之
    手段，趁被害人昏睡之際，將其之下體插入彼之口腔，對彼
    為強制性交之犯行等情，然被害人之口腔唾液經內政部警政
    署刑事警察局（下稱刑事警察局）鑑定結果並未檢出與上訴
    人有關之跡證，足徵上訴人並未將其下體插入被害人之口腔
    ，乃原判決逕以「上訴人對被害人為口交行為時，應未射精
    」為由，認定上訴人有對被害人為本件加重強制性交犯行，
    顯有可議。㈡、依卷附被害人就讀學校檢送之諮商紀錄摘要
    內容，顯示被害人前曾遭學校教官性侵害，且被害人於本件
    事發當天（民國108年11月24日）之晚上7時39分許至8 時34
    分許，利用通訊軟體LINE與友人即證人蔡○玉（全名詳卷）
    聯繫時，曾提及「慘」、「阿雜」、「負面」、「自殺」等
    內容，足見被害人早已有情緒及精神方面之疾病，又觀諸被
    害人於徐鴻傑身心診所之病歷資料，並未呈現上訴人之行為
    對被害人有造成何身心狀況之影響，原判決未詳加查明釐清
    造成被害人焦慮、憂鬱等精神疾病之原因，竟執被害人於徐
    鴻傑身心診所之就診紀錄遽為不利於上訴人認定之論據，自
    有未洽。㈢、被害人為本件之告訴人，其所為之陳述自難期
    公允客觀，原判決別無其他客觀事證可資為補強證據，率以
    被害人片面不實之指證，論處上訴人加重強制性交罪刑，殊
    有不當云云。
四、惟查：取捨證據及認定事實，乃事實審法院職權之行使，其
    採證認事暨對證據證明力所為之判斷，苟不悖於通常一般人
    日常生活之經驗，又未違背客觀上所認為確實之定則，並已
    敘明其何以為此判斷之心證理由者，即不能任意指為違法。
    原判決認定上訴人有如其犯罪事實欄所示對被害人加重強制
    性交之犯行，已就相關事證詳加調查論列，復綜合上訴人之
    供詞，參酌被害人之指證及蔡○玉之證詞，徵引上訴人與被
    害人之通訊軟體MSN與IG 對話紀錄截圖及被害人與蔡○玉之
    LINE對話紀錄截圖，稽以嘉義基督教醫院與臺北榮民總醫院
    針對被害人尿液之鑑定結果、沈內兒科胃腸肝膽專科診所、
    惠德診所、天佑診所、張介山診所、佛教慈濟醫療財團法人
    大林慈濟醫院與徐鴻傑身心診所關於被害人之就醫病歷與用
    藥紀錄、被害人就讀學校檢送之諮商紀錄摘要內容及上訴人
    於吳國猷診所之就醫病歷與用藥紀錄，參之刑事警察局之鑑
    定書及法務部調查局函文等證據資料，參互斟酌判斷，資為
    前揭認定，已詳細說明其取捨證據判斷之依據及得心證之理
    由，並非單憑被害人之指述即認定上訴人犯行，亦非僅憑被
    害人於徐鴻傑身心診所之就診紀錄，遽為不利於上訴人認定
    之情形，並就上訴人否認犯罪所執其並未在其所購買給被害
    人食用之玉米濃湯中摻入含有氟硝西泮（Flunitrazepam ，
    又稱FM2 ）成分之藥劑（並無證據可資證明上訴人知悉此藥
    劑屬第三級毒品），亦未趁被害人昏睡之際對彼強制性交云
    云之辯解，何以係卸責之詞，且與事實不符，亦敘明不足採
    取之理由，核其所為論斷俱有卷內證據資料足憑。又原判決
    之事實乃認定上訴人有將其陰莖插入已陷於意識模糊狀態之
    被害人口中，而對之為強制性交（俗稱「口交」）之行為，
    但並未射精等旨，核與卷附刑事警察局鑑定書鑑定結果欄⒉
    所載「被害人口腔棉棒以酸性磷酸酵素檢測法檢測結果，呈
    陰性反應（即未檢出有男性精子細胞），故未進行DNA 鑑定
    」之結果，並無矛盾。再者，因被害人於食用上訴人所購買
    摻入含有上述藥劑之玉米濃湯後，已陷於意識模糊狀態，上
    訴人將其陰莖插入被害人之口中，因缺少逗舔吸吮之刺激，
    遂未射精，方於警方檢測時，在被害人之口腔棉棒未經檢出
    有男性精子細胞，亦與經驗或論理法則無違。上訴人上訴意
    旨所云，並非依據卷內資料具體指摘原判決不適用何種法則
    或如何適用不當，徒就原審採證認事職權之適法行使，以及
    原判決已明確論斷說明之事項，暨其他不影響於判決結果之
    枝節性問題，漫為爭辯，顯與法律所規定得為第三審上訴理
    由之違法情形不相適合，自非合法之第三審上訴理由。揆之
    首揭規定及說明，本件上訴人之上訴為違背法律上之程式，
    應予駁回。
據上論結，應依刑事訴訟法第395條前段，判決如主文。
中    華    民    國   111    年    5     月    11    日
                  刑事第九庭審判長法  官  蔡  彩  貞  
                                  法  官  梁  宏  哲  
                                  法  官  蔡  廣  昇  
                                  法  官  蔡  新  毅  
                                  法  官  周  盈  文  
本件正本證明與原本無異
                                  書記官
中    華    民    國   111    年    5     月    24    日